臺灣桃園地方法院民事判決　　　　　　　99年度訴字第1507號
原　　　告　齊力環保股份有限公司
法定代理人　王佑靖
訴訟代理人　陳鼎正律師
複　代理人　吳恩篤律師
被　　　告　冠揮工程有限公司
法定代理人　官文俞
被　　　告　張瑞斌
上列當事人間給付貨款事件，本院於民國100 年4 月14日言詞辯
論終結，判決如下：
    主  文
被告冠揮工程有限公司應給付原告新臺幣伍拾柒萬貳仟捌佰壹拾
元，及自民國九十九年九月二十四日起至清償日止，按年息百
分之五計算之利息。
訴訟費用由被告冠揮工程有限公司負擔。
    事實及理由
壹、程序方面：
    本件被告經合法通知，均無正當理由，未於最後言詞辯論期
    日到場，核無民事訴訟法第386 條各款所列情形，爰依原告
    聲請，由其一造辯論而為判決。
貳、實體方面：
一、原告主張：
  (一)原告於民國98年7 月15日與被告冠揮工程有限公司（下稱冠
    揮公司）簽立木屑粉合約書（下稱系爭合約），約明由原告
    將廢木材細木屑及廢木材粗木屑，分別以每公噸新臺幣（下
    同）1,000 元及450 元出售予冠揮公司，而冠揮公司需於送
    貨後次月5 日前結算，並於次月5 日前付款，詎冠揮公司陸
    續共接受原告送貨後，請款發票金額4,691,796 元，冠揮公
    司卻僅付款1,690, 000元，尚有3,001,796 元貨款未清償，
    原告僅先請求如附表編號1 至5 共計2,262,813 元，扣除已
    清償1,690,000 元後之金額為572,813 元，爰請求如先位聲
    明所示。又冠揮公司係委託另一被告張瑞斌處理本件簽約及
    付款事宜，原告向冠揮公司發函催討債務，冠揮公司竟表示
    系爭合約係張瑞斌冒用該公司名義訂約。若張瑞斌係無權代
    理，依民法第110 條、第184 條第1 項規定，自應賠償原告
    所受之損害，並先於572,813 元範圍內請求，爰請求如備位
    聲明所示。
  (二)證人謝日泉及會計劉倩玲等人均係受僱於原告，並非由張瑞
    斌僱用，因原告委請張瑞斌擔任現場管理人，而有代發薪水
    之情形，原告所有人員在聘任前，張瑞斌都有事先徵詢王佑
    靖同意，並加入原告公司勞健保，然原告與張瑞斌間並無承
    攬關係。又原告為訴外人天亨股份有限公司（下稱天亨公司
    ）之子公司，98年4 月以前是由天亨公司與桃園縣政府環保
    局（下稱環保局）簽約負責操作營運，楊明憲及陳重修係天
    亨公司員工，也是原告派在現場負責營運管理，98年4 月以
    後，則由原告與環保局簽約負責營運管理。
  (三)原告並未授權張瑞斌收受冠揮公司之貨款，故張瑞斌即使有
    自冠揮公司處領取款項，對原告而言，亦不生清償之效力。
    又依冠揮公司寄給張瑞斌之存證信函所示，可知冠揮公司明
    確知悉原告並未授權張瑞斌向冠揮公司請款。。
  (四)天亨公司從未在桃園家具回收處理廠之業務上與張瑞斌有何
    業務往來，天亨公司亦從未與張瑞斌有何委託或合作協議，
    環保局支付之操作處理費均直接匯入天亨公司帳戶，天亨公
    司從未就此業務支付任何款項給張瑞斌。又訴外人南洋染整
    股份有限公司（下稱南洋公司）給付冠揮公司之貨款與本件
    無關，冠揮公司應依原告開具之發票金額給付貨款給原告。
  (五)聲明：
  1.先位聲明：冠揮公司應給付原告572,813 元，及自起訴狀繕
    本送達翌日（即99年9 月24日）起至清償日止，按年息百分
    之5 計算之利息。
  2.備位聲明：張瑞斌應給付原告572,813 元，及自起訴狀繕本
    送達翌日（即99年9 月24日）起至清償日止，按年息百分之
    5 計算之利息。
二、被告冠揮公司雖未於最後言詞辯論期日到場，惟據其之前所
    為之陳述略以：
  (一)冠揮公司沒有看過系爭合約，都是張瑞斌去處理的，他是冠
    揮公司的業務，之前他有向冠揮公司表示要以冠揮公司名義
    與原告接洽購買木屑，但買賣價款都是由張瑞斌個人處理。
  (二)答辯聲明：原告之訴駁回。
三、被告張瑞斌雖未於最後言詞辯論期日到場，惟據其之前所為
    之書狀及陳述略以：
  (一)伊為原告之下包，系爭合約係為了規避環保局的回饋金，實
    際上雙方並沒有對價關係，亦無成立買賣之真意，伊幫原告
    標到環保局的案件，並由伊代操作，其中員工的薪水、電費
    及其他開銷都是由伊負擔，賣木屑的款項則歸伊所有。
  (二)伊幫原告代操作已有3 年，之前環保局與原告之合約中沒有
    要求出處，所以沒有發票的問題，原告於98年7 月1 日與環
    保局簽約時，因環保局要求出處，才由原告開立發票給冠揮
    公司，再由冠揮公司開票給買木屑之南洋公司，冠揮公司僅
    為中間人，冠揮公司之前匯款給原告，係為了要給環保局查
    核，原告再拿現金或匯款給伊，嗣因原告一直欠伊款項，伊
    才請伊客戶將支票直接開給冠揮公司或由伊直接領取。
  (三)答辯聲明：原告之訴駁回。
四、本院之判斷：
  (一)原告主張其於98年7 月15日與冠揮公司簽立系爭合約，約明
    由原告將廢木材細木屑及廢木材粗木屑，分別以每公噸1,00
    0 元及450 元出售予冠揮公司，而冠揮公司需於送貨後次月
    5 日前結算，並於次月5 日前付款，冠揮公司陸續共接受原
    告送貨後，請款發票金額4,691,796 元，冠揮公司僅付款1,
    690, 000元，尚有3,001,796 元貨款未清償等語，業據其提
    出系爭合約、發票紀錄及匯款紀錄各1 件、統一發票11紙為
    證（參見本院卷第5 至11頁），冠揮公司雖抗辯伊沒有看過
    系爭合約，都是張瑞斌去處理的，他是冠揮公司的業務，之
    前他有向冠揮公司表示要以冠揮公司名義與原告接洽購買木
    屑，但買賣價款都是由張瑞斌個人處理云云，然依冠揮公司
    所述，可知冠揮公司已有授權張瑞斌以冠揮公司名義與原告
    簽立系爭合約，是系爭合約之買賣關係自堪認定存在於原告
    與冠揮公司之間。即使冠揮公司與張瑞斌實際上有約定買賣
    價款由張瑞斌個人處理，亦屬被告2 人間之內部關係，不得
    據此對抗原告。又原告已依每筆出貨數量開立上述發票予冠
    揮公司，為被告所不爭執，是原告主張冠揮公司尚有3,001,
    796 元貨款未清償等語，自屬可採。
  (二)原告另主張其僅先請求如附表編號1 至5 共計2,262,813 元
    ，扣除已清償1,690,000 元後之金額為572,813 元等語，張
    瑞斌則抗辯伊為原告之下包，系爭合約係為了規避環保局的
    回饋金，實際上雙方並沒有對價關係，亦無成立買賣之真意
    ，伊幫原告標到環保局的案件，並由伊代操作，其中員工的
    薪水、電費及其他開銷都是由伊負擔，賣木屑的款項則歸伊
    所有。因原告於98年7 月1 日與環保局簽約時，環保局要求
    出處，才由原告開立發票給冠揮公司，再由冠揮公司開票給
    買木屑之南洋公司，冠揮公司僅為中間人，冠揮公司之前匯
    款給原告，係為了要給環保局查核，原告再拿現金或匯款給
    伊，嗣因原告一直欠伊款項，伊才請伊客戶將支票直接開給
    冠揮公司或由伊直接領取云云。
  (三)經查，冠揮公司分別於98年10月13日、11月10日、12月10日
    、12月28日及99年1月12日分別匯款250,000 元、240,000元
    、400,000元、350,000 元及450,000 元，合計1,690,000元
    給原告，有原告之台灣銀行帳戶存摺節本3 紙在卷可稽（參
    見本院卷第119 至121 頁），又原告係自98年8 月5 日起，
    開立發票向冠揮公司請款，依系爭合約第4 條記載，原告應
    於每月5 日前，製作前月載運地磅聯單總表連同發票交給冠
    揮公司，冠揮公司在次月5 日以前須把貨款即期支票交給原
    告（參見本院卷第5 頁），倘如張瑞斌所抗辯，冠揮公司之
    前匯款給原告，係為了要給環保局查核云云，則冠揮公司理
    應在原告開立發票後之次月5 日前就應將該款項匯予原告，
    然冠揮公司卻係在原告開立第1 張發票後逾2 個月，才將第
    1 筆款項匯予原告，且匯款金額亦與發票所載數額不同，如
    此一來，焉有可能通過環保局查核，是張瑞斌此部分抗辯，
    與事實不符，自難採信。
  (四)次查，原告否認其在冠揮公司匯入上述款項後，再將該款項
    以現金提領交付張瑞斌，或直接轉匯予張瑞斌，以供張瑞斌
    代操作一事。至於證人即曾擔任現場工地廠長之謝日泉雖到
    庭證稱：（在職期間即99年6 月1 日以前，你所知該廠所有
    的款項收受及支付是由何人處理？）我知道，都是由張瑞斌
    負責。（你在職的營運期間有無看到王佑靖支付過任何款項
    ？）款項都是由張瑞斌負責，張瑞斌從南洋公司領出來的錢
    ，有時候是由我持冠揮公司印章向南洋公司領取支票，之後
    直接交給張瑞斌聘請的會計劉倩伶或張瑞斌，用以支付電費
    或薪資。（齊力公司在過程中是否有參與？）一般是沒有，
    廠商都直接向張瑞斌要材料錢或修理費。齊力公司只負責與
    環保署的文書，蓋章而已，款項均與齊力公司無關。（是否
    知悉張瑞斌與齊力公司之關係？）知道，張瑞斌為齊力公司
    的二包。（他們之間關係如何？）張瑞斌包下環保局沙崙巨
    大家具回收場之工程，將樹枝、廢家具作粉碎處理。剛進去
    時，天亨公司的楊明憲經理、陳重修經理，環保局給的處理
    費由他們收，廢家具所有處理均由張瑞斌自行處理及買賣。
    之後齊力公司也是延續此種作法，環保局的錢由齊力公司收
    ，處理後的木屑所得或支出則由張瑞斌負責。（是否知悉張
    瑞斌有無將賣廢木屑之款項交給齊力公司？）剛開始換成齊
    力公司時，環保局要求賣出去的錢的款項要進入齊力公司之
    帳戶，因此由王佑靖全數領出來後交給張瑞斌等語（參見本
    院卷第51至53頁）。然證人謝日泉亦證稱：（如何知悉款項
    均由張瑞斌負責？）我與楊明憲、陳重修聊過，知道處理方
    式。（是否看過張瑞斌與王佑靖談過公司帳戶？）沒有等語
    （參見本院卷第52至53頁），由此可知，證人謝日泉所證述
    原告與張瑞斌間之合作方式僅係聽聞訴外人楊明憲及陳重修
    所述，而非親眼見聞。又楊明憲與陳重修均非原告之員工，
    依原告提出之勞保資料所示，該2 人均投保在天亨公司名下
    （參見本院卷第122 頁），且楊明憲亦到庭證稱渠沒有經手
    過系爭合約之木屑出售交易等語（參見本院卷第128 頁），
    是證人謝日泉之上開證詞，自難逕為有利於被告之認定。張
    瑞斌對此復未能提出其他證據以供本院參酌，是張瑞斌抗辯
    伊幫原告標到環保局的案件，並由伊代操作，原告會將冠揮
    公司匯予其之款項，再拿現金或匯款予伊，伊則負擔所有員
    工的薪水、電費及其他開銷云云，尚乏所據，不足採信。
  (五)再者，張瑞斌雖提出伊向廠商付款之簽收簿數件，以資證明
    本件伊有代操作之情形，然原告並不否認其曾有委請張瑞斌
    擔任現場管理人，並由張瑞斌代原告發放員工之薪資等情，
    則張瑞斌基於現場管理人之權限，負責處理上述現場付款業
    務，即與常理無違，惟並無法據此認定原告與張瑞斌間就系
    爭合約事項有何特別約定，亦即冠揮公司依系爭合約應給付
    原告之貨款，並不會因此有所改變。
  (六)此外，倘如張瑞斌所抗辯，系爭合約係為了規避環保局的回
    饋金，實際上雙方並沒有對價關係，亦無成立買賣之真意，
    伊幫原告標到環保局的案件，並由伊代操作云云，則原告與
    冠揮公司簽立系爭合約後，冠揮公司或張瑞斌理應再就特別
    約定事項與原告另行簽立1 份合約或備註，以釐清彼此間之
    權利義務關係，然遍觀卷內資料所示，均無相關證據足以證
    明，是張瑞斌之此部分抗辯，即非可採。
五、綜上所述，原告與冠揮公司簽立系爭合約後，原告已依約出
    貨及開立附表所示之發票與冠揮公司，而冠揮公司僅付款1,
    690,000 元與原告，又原告於本件先請求附表所示編號1至5
    之貨款，合計2,262,813 元，扣除冠揮公司已清償之款項，
    冠揮公司尚欠貨款金額為572,813 元。從而，原告依系爭合
    約之法律關係，請求冠揮公司給付572,813 元，及自起訴狀
    繕本送達翌日（即99年9 月24日）起至清償日止，按年息百
    分之5 計算之利息，為有理由，應予准許。
六、末按預備訴之合併，係以當事人先位之訴有理由，為備位之
    訴裁判之解除條件；先位之訴無理由，則為備位之訴裁判之
    停止條件。而本件原告先位之訴既為有理由，其備位之訴部
    分，即毋庸併予審究，併予敘明。
七、本件事證已臻明確，兩造其餘攻擊防禦方法，核與本件判決
    之結果無影響，爰不一一論述，併此敘明。
八、據上論結，本件原告之訴為有理由，依民事訴訟法第385 條
    第1 項前段、第78條，判決如主文。
中    華    民    國   100    年    4     月    29    日
                  民事第一庭    法  官  林哲賢
以上正本證明與原本無異
如對本判決上訴，須於判決送達後 20 日內向本院提出上訴狀。
如委任律師提起上訴者，應一併繳納上訴審裁判費。
中    華    民    國   100    年    4     月    29    日
                                書記官  陳佳彬